【裁判字號】    90,判,2370
【裁判日期】    901213
【裁判案由】    虛報進口貨物
【裁判全文】
最  高  行  政  法  院  判  決                    九十年度判字第二三七○號
    再 審原 告  金洋有限公司
    代  表  人  甲○○
    再 審被 告  財政部高雄關稅局
    代  表  人  簡良機
右當事人間因虛報進口貨物事件，再審原告對本院中華民國八十九年二月二十四日八
十九年度判字第四七一號判決提起再審之訴。本院判決如左：
    主  文
再審之訴駁回。
再審訴訟費用由再審原告負擔。
    事  實
緣再審原告於民國八十五年十二月十六日委由太洋報關有限公司向再審被告報運自德
國漢堡進口丹麥產製冰櫃乙批（進口報單：第ＢＥ＼八五＼Ｙ九七三＼八一○九號）
，原申報完稅價格計新臺幣（下同）二九一、九一六元，經再審被告以先放後核方式
放行。嗣據財政部關稅總局驗估處查證結果：本案來貨報關時所繳驗之發票金額 CFR
DEM 180/UNT; 10/UNT與系案開狀銀行之進口開狀結匯證實書及存檔發票所載金額CFR
DEM 370/UNT;57.22/UNT 不符，再審原告顯有虛報進口貨物價值，繳驗不實發票，逃
漏進口稅款之情事。案經再審被告依查價結果，改估系案貨物完稅價格為六一二、○
三二元，並依據海關緝私條例第三十七條第一項及同條例第四十四條規定，科處再審
原告所漏開稅額二倍之罰鍰計二七、二七○元，，另依貨物稅條例第三十二條第十款
之規定，科處所漏貨物稅額五倍之罰鍰二○六、八○○元。再審原告不服，聲明異議
，未准變更，提起訴願，旋遭駁回。訴經財政部再訴願決定：「訴願決定及原處分關
於違反海關緝私條例科處罰鍰部分均撤銷，由原處分機關另為處分。其餘再訴願駁回
。」案經再審被告就撤銷部分重核結果，改從實體上審理，認再審原告異議無理由，
予以駁回。再審原告仍不服，提起訴願、再訴願，均遭決定駁回，遂提起行政訴訟。
經本院以八十九年度判字第四七一號判決（下稱原判決）駁回其訴。再審原告復以原
判決有再審事由，對之提起再審之訴。茲摘兩造訴辯意旨於次：
再審原告起訴意旨略謂︰一、原告並非繳驗及偽造系案發票之行為人，自非應受行政
處罰之對象。(一)查再審原告過去進口報關事宜，全委由太洋報關有限公司代辦，故本
案進口報關，由再審原告在報關委託書蓋章，授權該公司代理報關後，其一切進口報
單，全由該公司作成並送再審被告報關，再審原告對此未曾過目，（亦看不懂其內容
）可詳閱該報單即明。事實上，再審原告交由該公司辦理報關之INVOICE 正本，迨至
八十五年十一月間，經由臺北關稅總局驗估處通知再審原告發現有低報價值之疑，再
審原告始知報關公司玩弄花樣，前往該公司質詢時，竟置之不理。然再審原告乃將上
述發票正本提供驗估處審核驗估，足證再審原告絕無低報進口貨價之故意。(二)次查該
公司向再審原告收費總數為八三、一八七元，與應納關稅相當，故再審原告未予詳察
，嗣後，詳閱始發現其中分散記載之費用多不實在，當時，再審原告亦未發覺其低報
關稅，此有財政部高雄關稅局八十六年六月十二日高普出字第一三三八號函影本可
證。(三)又查該公司於八十五年八月五日代理再審原告進口冰櫃乙批（報單號碼：ＢＣ
／八五／Ｖ六七七／○○三五），經查，該批貨物係以Ｃ２方式通關，屬應審免驗貨
物，無須支付驗貨車資、聯檢處車資及驗貨工資，惟該報關公司交予再審原告之收費
明細表，列有上述費用項目。經查該公司利用其代理再審原告辦理貨物進口報關手
續之機會，以專業之手法，偽（變）造發票，向再審被告虛報交易價格，藉以逃漏進
口稅款，再將所漏稅款虛（浮）列在該公司之收費明細表，並持向再審原告收取費用
（含進口稅款），故再審原告因本案遭移送裁罰。至於該報關公司附於進口報單之IN
VOICE 如何變造，再審原告不得而知。然其中蓋有再審原告及負責人兩顆印章，經查
係該公司詐騙再審原告之會計所致。又再審原告倘有意低報漏稅，應於提供銀行之預
估發票即行變造，始能形成一體。然再審原告自始即交付真實預估發票予銀行辦理有
關事宜，絕無非份企圖，足以證明。以上各節全屬實情，敬請詳查。且本案刑事責任
歸屬現由再審被告移送司法機關偵審中。二、原決定復以再審原告以進口貿易為業對
於報關人之選任及其業務執行之監督應盡相當之注意義務，以避免違反法令規定，矧
再審原告目前涉繳驗偽造發票逃漏稅款案另有多起，辯稱係報關人所為且不知情，顯
係卸責飾詞，殊不足採信，亦顯見其對於報關人之選任及業務之執行疏於注意監督，
縱非故意亦屬重大過失，揆諸司法院釋字第二七五號解釋意旨，宜應予以論處云云。
惟查：該報關公司為一經核准設立登記之法人，而再審原告之所以選任其為報關代理
人無非信賴政府機關之審查監督功能，其選任行為應無過失，自應受保護，又報關行
之業務乃屬專業，非一般百姓所能預加察注，是再審原告於不知情下，對於報關人之
蓄意不法行為，實難加以注意，復無從注意，惟原決定不察，率將行政機關監督報關
人不力之責任一概推卸予再審原告，並爰引前開解釋，錯解其意旨，作為再審原告應
受處分之有責條件之認定，自有違誤。綜上所陳，原處分及決定均未查明事實，顯有
疏失。為此，請判決廢棄原判決，並撤銷一再訴願決定及原處分等語。
被告答辯意旨略謂︰按當事人對於行政法院之判決提起再審之訴，必須原判決具有行
政訴訟法第二百七十三條第一項所列各款情形之一者，始得為之。該條第一項第一款
所稱適用法規顯有錯誤，係指原判決所適用之法規與該案應適用之現行法規相違背，
或與解釋、判例有所牴觸者而言。若係法律見解之歧異，則不得謂為適用法規顯有錯
誤。同條第一項第十三款所謂當事人發現未經斟酌之重要證物，係指前訴訟程序事實
審之言詞辯論終結前，已存在之證物，因當事人不知有此，致未經斟酌，現始知之者
而言。若在前訴訟事實審言詞辯論終結前，已為當事人所知，或該證物所證明之事實
，業經原判決斟酌，本無所謂發現，自不得以之為再審理由，鈞院六十二年判字第六
一○、六十九年判字第七三六號分別著有判例。本案經核其訴狀理由與其提起本案行
政訴訟所主張者完全相同，前已答辯，不再贅述，而原判決已對該行政訴訟之主張，
業經論明，並作成原告之訴駁回之判決附卷可按。本案再審原告持與其提起行政訴訟
之同一原因事實，對之提起再審之訴，且亦未表明原判決有行政訴訟法第二百七十三
條第一項規定之何款再審原因，難謂有再審理由。綜上論結，本件再審之訴起訴狀所
提理由均無可採，且亦不符合行政訴訟法第二百七十三條第一項各款之法定再審要件
，請判決駁回再審之訴等語。
    理  由
按依行政訴訟法第二百七十三條第一項（即修正前行政訴訟法第二十八條）規定，行
政訴訟之當事人對於本院所為之判決，提起再審之訴，須原判決有該法條所列各款情
形之一者，始得為之。本件再審原告虛報進口貨物事件，再審原告對原判決提起再審
之訴如事實欄再審起訴意旨所載。查再審原告所提出之再審訴狀，並未表明原判決有
修正前行政訴訟法第二十八條所列何款之再審原因，其再審起訴意旨又與其提起本案
行政訴訟所主張者完全相同。而原判決對於再審原告於提起行政訴訟之主張，摒棄不
採，均一一詳予論明，有原判決正本在卷可按。再審原告不服原判決之駁回其訴，持
與其提起行政訴訟之同一原因事實，對之提起再審之訴，既未表明原判決有修正前行
政訴訟法第二十八條規定之何款再審原因，而再審原告猶聲稱為判決基礎發票係報關
公司向再審原告會計騙得印章蓋用所偽造云云，非但該報關公司人員之該偽造罪責尚
未為有罪判決確定。況且再審原告因前涉及案情相同之偽造發票案件即有四十餘件，
所稱係報關公司所為且不知情及無低報進口貨價之故意，殊不足採信，業經原判決論
明。揆諸前揭規定及說明，本件再審之訴，顯無再審理由，應予駁回。
據上論結，本件再審之訴為無再審理由，爰依行政訴訟法施行法第二條、行政訴訟法
第二百七十八條第二項、第九十八條第三項前段，判決如主文。
中    華    民    國      九十      年      十二      月      十三      日
                    最 高 行 政 法 院  第 四 庭
                                審 判 長 法  官      葉  振  權
                                         法  官      林  家  惠
                                         法  官      吳  錦  龍
                                         法  官      劉  鑫  楨
                                         法  官      吳  明  鴻
右  正  本  證  明  與  原  本  無  異
                                         法院書記官  莊  俊  亨
中    華    民    國      九十      年      十二      月      十四      日


司法院資訊處製作；財團法人民間司法改革基金會備份。
